臺灣高等法院臺中分院刑事判決　　　　　　　　　九十三年度上訴字第一二八二號
　　上　訴　人　臺灣彰化地方法院檢察署檢察官
　　被　　　告　甲○○
右上訴人因被告違反毒品危害防制條例案件，不服臺灣彰化地方法院九十三年度訴字
第七四三號中華民國九十三年七月十二日第一審判決（起訴案號：臺灣彰化地方法院
檢察署九十三年度毒偵字第一０六二號、第一一五三號、第一五二四號、第一五二五
號），及移
五號），提起上訴，本院判決如左：
    主      文
原判決撤銷。
甲○○連續施用第一級毒品，處有期徒刑壹年貳月，扣案之海洛因伍包（其中參包合
計淨重壹點壹伍公克；另貳包合計毛重約貳點壹公克），均沒收銷燬，削尖鏟子貳支
、分裝袋參個均沒收。
    事      實
一、甲○○前於民國（下同）八十九年間，因施用毒品案件，經原審法院裁定送觀察
    、勒戒後，認無繼續施用毒品之傾向，於八十九年十二月二十七日執行完畢釋放
    ，並由臺灣彰化地方法院檢察署檢察官以八十九年度毒偵字第五五九九號為不起
    訴處分確定。詎其仍不知悔改，猶未能戒除毒癮，復於前揭觀察、勒戒釋放後五
    年內，基於施用第二級毒品甲基安非他命（起訴書誤載為安非他命）之概括犯意
    ，自九十二年間某日（起訴書誤載為九十年初某日）起至九十三年四月十六日止
    ，又基於同時施用第一級毒品海洛因、第二級毒品甲基安非他命之概括犯意，自
    九十二年六月間某日起至九十三年四月十六日止，在其位於彰化縣花壇鄉○○村
    ○○街一三０號住處，或係單獨以將甲基安非他命置入其所有之玻璃球吸食器裡
    燒烤吸煙之方式，或係同時將海洛因及甲基安非他命混合置入其所有之玻璃球吸
    食器裡燒烤吸煙方式，連續單獨施用第二級毒品甲基安非他命多次，及同時施用
    第一級毒品海洛因、第二級毒品甲基安非他命多次，嗣於(一)九十三年四月八日下
    午八時三十分許，在彰化縣花壇鄉○○村○○街二四八號旁，與許文正同遭警盤
    查時，為警在其所駕車上當場查扣其所有供施用之海洛因三包（合計淨重一‧一
    五公克），及非其所有與本案無關之注射針筒二支及不明粉末一包；(二)九十三年
    四月十七日下午三時許，在彰化縣和美鎮○○路○段四一八號前，因發生車禍與
    黃金凱、黃月娥同遭警盤查，當場在其等所搭乘之自小客車上，查獲甲○○所有
    供施用之第一級毒品海洛因二包（毛重二‧一公克），及其所有方便供施用毒品
    之削尖鏟子二支及分裝袋三個，及非甲○○所有與本案無關之甲基安非他命一包
    ，而查知上情。甲○○又承前開同時施用第一級毒品海洛因及第二級毒品甲基安
    非他命之概括犯意，於九十三年五月十四日上午十一時許，在其前開住處，以前
    開方式同時施用第一級毒品海洛因及第二級毒品甲基安命一次，另又基於施用第
    二級毒品甲基安非他命之概括犯意，於同日晚上十時許，施用第二級毒品安非他
    命一次，嗣於九十三年五月十五日因涉嫌擄人勒贖案經彰化縣警察局彰化分局拘
    提到案後，經警採集其尿液送驗結果，呈海洛因之嗎啡陽性反應及安非他命陽性
    反應。
二、案經彰化縣警察局和美分局、彰化分局報告臺灣彰化地方法院檢察署檢察官偵查
    起訴暨移送本院併案審理。
    理      由
一、按除被告所犯為死刑、無期徒刑、最輕本刑為三年以上有期徒刑之罪或高等法院
    管轄第一審案件者外，於前條第一項程序進行中，被告先就被訴事實為有罪之陳
    述時，審判長得告知被告簡式審判程序之旨，並聽取當事人、代理人、辯護人及
    輔佐人之意見後，裁定進行簡式審判程序；除簡式審判程序及簡易程序案件外，
    第一審應行合議審判，刑事訴訟法第二百七十三條之一第一項、第二百八十四條
    之一分別定有明文。本件被告甲○○所涉係死刑、無期徒刑、最輕本刑為三年以
    上有期徒刑之罪或高等法院管轄第一審案件以外之罪，並於原審法院行準備程序
    時就被訴事實為有罪之陳述，原審合議庭依前揭規定，經評議結果，裁定改由受
    命法官獨任行簡式審判程序，先予敘明。
二、被告甲○○於本院審理時經傳未到，惟右揭各事實，業據其於檢察官偵訊時及原
    審審理中，分別承認屬實，且其於九十三年四月八日、同年月十七日、同年五月
    十四日經警採尿送驗結果，均呈甲基安非他命及嗎啡陽性反應，此有彰化縣警察
    局委託檢驗尿液代號與真實姓名對照認證單共三紙及彰化縣衛生局九十三年四月
    十九日、九十三年四月二十六日、九十三年五月二十四日煙毒尿液檢驗成績書各
    一紙附卷可稽（見和美分局警卷、彰化分局警卷、一０六二號毒偵卷第一四頁、
    一一五三號毒偵卷第二九頁），而九十三年四月八月查扣之白粉三包，經警送法
    務部調查局鑑定結果，均含第一級第六項毒品海洛因成分，合計淨重一‧一五公
    克（空包裝重一‧二三公克），此有該局九十三年五月六日調科壹字第一四００
    一００九五號鑑定通知書一紙附卷可稽（見一０六二號毒偵卷第一七頁），是尚
    有海洛因三包（合計淨重一‧一五公克）扣案足資佐證，此外，復有第一級毒品
    海洛因二包（合計毛重二‧一公克）、削尖鏟子二支、分裝袋三個扣案足資佐證
    ，是被告自白核與事實相符。又被告前於八十九年間，因施用毒品案件，經原審
    法院裁定送觀察、勒戒後，認無繼續施用毒品之傾向，於八十九年十二月二十七
    日執行完畢釋放，並由臺灣彰化地方法院檢察署檢察官以八十九年度毒偵字第五
    五九九號為不起訴處分確定等情，有臺灣高等法院被告全國前案紀錄表存卷可按
    ，其於觀察、勒戒執行完畢五年內，再犯本件毒品危害防制條例第十條之罪，事
    證明確，其犯行洵堪認定，應依法論科。
三、查被告前因施用毒品案件，經觀察、勒戒執行期滿釋放，復於五年內再度施用第
    一級毒品海洛因及第二級毒品甲基安非他命，核其所為，係犯毒品危害防制條例
    第十條第一項之施用第一級毒品罪及同條第二項之施用第二級毒品罪。被告於施
    用第一級毒品、第二級毒品前後持有海洛因及甲基安非他命之低度行為，分為施
    用之高度行為所吸收，均不另論罪。被告連續施用施用海洛因及甲基安非他命之
    犯行，時間緊接，所犯各構成要件相同之罪名，顯分係基於概括犯意反覆為之，
    各為連續犯，依法均應論以一罪，並加重其刑。其於九十三年五月十四日為警查
    獲之施用第一、二級毒品犯行，雖未據起訴，然因該部分與已起訴且經認定有罪
    部分，有連續犯裁判上一罪之關係，為起訴效力所及，本院自得併予審究。被告
    自九十二年六月間某日起至九十三年四月十六日止，每隔三、四日連續施用海洛
    因時，及於九十三年五月十四日施用海洛因時，均會與甲基安非他命混用，是被
    告此部分所為係以一行為同時觸犯毒品危害防制條例第十條第一項之施用第一級
    毒品罪及同條第二項之施用第二級毒品罪，為想像競合犯，應依刑法第五十五條
    規定，從一重之毒品危害防制條例第十條第一項之施用第一級毒品罪處斷。原審
    法院認被告罪證明確，而予論科，固非無見，惟原審未及審究前述併案之九十三
    年五月十四日所查獲犯行，自有未洽，檢察官上訴意旨執此指摘原判決不當，為
    有理由，應由本院將原判決撤銷改判。爰審酌被告已因施用毒品案件，經歷觀察
    、勒戒處遇措施，卻未能知所收斂而遠離毒害，戒毒意志尚非堅定，品行非端，
    惟念及被告於犯罪後尚能坦承犯行，態度堪稱良好，且施用毒品固戕害個人健康
    至深，然就他人權益之侵害仍屬有限，及其犯罪目的、手段及施用毒品次數等一
    切情狀，核情量處如主文第二項所示之刑。查扣之削尖鏟子二支、分裝袋三個，
    均為被告所有，方便供其施用第一級毒品海洛因所用之物，業據被告自承在卷，
    且前開物品均非屬專供施用毒品之器具，應依刑法第三十八條第一項第二款規定
    ，宣告沒收之；又扣案之海洛因五包（其中三包合計淨重一‧一五公克；另二包
    合計毛重約二‧一公克），均為供被告施用而查獲之毒品，應依毒品危害防制條
    例第十八條第一項前段規定，沒收銷燬之。另查扣之不明白粉一包、注射針筒二
    支、甲基安非他命一包（毛重約０‧九公克），被告否認為其所有，且查無前開
    物品與本案有何關連，本院自無從宣告沒收。至被告施用第一級毒品海洛因及第
    二級毒品甲基安非他命時所持用之玻璃球吸食器，均已丟棄滅失，業據被告自承
    在卷，且乏證據足資證明該物品尚未滅失，為免執行困難，爰不為沒收之諭知，
    附此敘明。
四、被告甲○○經合法傳喚無正當理由不到庭，爰不待其陳述，逕行判決。
五、據上論斷，應依刑事訴訟法第三百七十一條、第三百六十九條第一項前段、第三
    百六十四條、第二百九十九條第一項前段、毒品危害防制條例第十條第一項、第
    二項、第十八條第一項前段，刑法第十一條前段、第五十六條、第五十五條、第
    三十八條第一項第二款，判決如主文。
本案經檢察官乙○○到庭執行職務。
中      華      民      國      九十四  年      二      月      一      日
                                臺灣高等法院臺中分院刑事第六庭
                                      審判長法  官  李  文  雄
                                            法　官　邱　顯　祥
                                            法　官　劉　連　星
右正本證明與原本無異。
如不服本判決應於收受送達後十日內向本院提出上訴書狀，其未敘述上訴之理由者並
得於提起上訴後十日內向本院補提理由書（均須按他造當事人之人數附繕本）。
                                            書記官  陳  秀  真
中華      民      國      九十四  年      二      月      二      日
附錄法條：
毒品危害防制條例第十條：
施用第一級毒品者，處六月以上五年以下有期徒刑。
                                                                        Ａ
